【裁判字號】    94,交易,332
【裁判日期】    950606
【裁判案由】    過失致死
【裁判全文】
臺灣高雄地方法院刑事判決             94年度交易字第332號
公  訴  人  臺灣高雄地方法院檢察署檢察官
被      告  乙○○
選任辯護人  凌進源律師
上列被告因過失致死案件，經檢察官提起公訴（94年度偵字第10
413號），本院判決如下：
    主  文
乙○○因過失致人於死，處有期徒刑捌月。
    事  實
一、乙○○為領有普通小型車駕駛執照，於民國94年4 月7 日下
    午6 時30分許，駕駛車牌號碼P3─3647號自用小客車，沿高
    雄市前鎮區○○○路快車道由北向南方向行駛，途經該路段
    兵工廠前，欲右轉往西進入南福高爾夫球場入口，本應注意
    汽車行駛時，駕駛人應注意車前狀況，並隨時採取必要之安
    全措施，又明知轉彎車應讓直行車先行，而當時依其智識、
    能力亦無不能注意之情事，竟疏於注意右側車輛，而將上開
    自小客車駛越慢車道與快車道分隔島，車身侵入慢車道達2.
    6 公尺，適有飲用輕微酒類及安非他命藥物之黃瑛迪（血液
    中酒精濃度17mg/d l、尿液中安非他命報告值352ng/ml）騎
    乘車號XKG ─270 號重型機車以時速約67公里之速度，沿中
    山三路慢車道由北向南超速行駛，行至該處時，見狀閃煞不
    及，人、車因煞車後之慣性物理力作用向南稍偏西方向滑行
    ，致黃瑛迪之頭部、臉部撞擊顏丁財駕駛之前揭自用小客車
    右前車後方車門處，XKG-270 號重型機車亦倒地向前滑行，
    該機車後車尾把手處撞擊前揭自用小客車右前側車門前緣後
    向前滑行，總計35.6公尺，經顏丁財撥打119電話通知救護
    車到場，將黃瑛迪送高雄市立阮綜合醫院急救後，於同年4
    月7 日19時5 分許，黃瑛迪仍因顱骨骨折不治死亡。乙○○
    於肇事後，在未被有偵查犯罪職權之機關或公務員發覺前，
    即主動報案並向前來現場處理之員警坦承其為車禍肇事之人
    而自首犯罪，嗣並接受裁判。
四、案經黃瑛迪之父甲○○訴請高雄市政府警察局小港分局報請
    臺灣高雄地方法院檢察署檢察官偵查起訴。
    理  由
壹、程序方面：
    按被告以外之人（包括證人、鑑定人、告訴人、被害人及共
    同被告等）於審判外之陳述雖不符刑事訴訟法第159 條之1
    至之4 等4 條之規定，而經當事人於審判程序同意作為證據
    ，法院審酌該言詞陳述或書面陳述作成時之情況，認為適當
    者，亦得為證據；當事人、代理人或辯護人於法院調查證據
    時，知有刑事訴訟法第159 條第1 項不得為證據之情形，而
    未於言詞辯論終結前聲明異議者，視為有前項之同意，同法
    第159 條之5 定有明文。立法意旨在於傳聞證據未經當事人
    之反對詰問予以核實，原則上先予排除。惟若當事人已放棄
    反對詰問權，於審判程序中表明同意該等傳聞證據可作為證
    據；或於言詞辯論終結前未聲明異議，基於尊重當事人對傳
    聞證據之處分權，及證據資料愈豐富，愈有助於真實發見之
    理念，且強化言詞辯論主義，使訴訟程序得以順暢進行，上
    開傳聞證據亦均具有證據能力。本件被告及辯護人於本院準
    備程序時就公訴人所提之供述證據及書面證據均不爭執，揆
    諸前開說明，本案認定犯罪事實所憑之資料，均具有證據能
    力，合先敘明。
二、至於被告請求調查被害人黃瑛迪於案發當時是否正撥打行動
    電話，經本院函詢結果已逾通聯保存期限，致無資料可供查
    詢，附此敘明。
貳、實體方面
一、訊據被告乙○○對於在上揭時、地發生本件交通事故，並致
    被害人黃瑛迪死亡之事實固坦白承認，惟辯稱：被害人騎乘
    機車車速過快，致剎車不及而造成本件車禍，伊並無過失等
    語。經查：
（一）被害人黃瑛迪因本件車禍致右側顳額部顱骨骨折致死等情
      ，有卷附道路交通事故現場圖、肇事現場照片、相驗屍體
      照片及經檢察官督同檢驗員相驗屬實，製有相驗筆錄、相
      驗屍體證明書、驗斷書在卷可憑。
（二）按汽車行駛至交岔路口，轉彎車應讓直行車先行，道路交
      通安全規則第102 條第1 項第6 款定有明文。被告經合法
      考取普通小客車駕駛執照，對於道路交通法規及所負注意
      義務應知之甚詳，當依循前揭交通安全規定，於右轉彎時
      注意禮讓直行機車優先通過，且依當時客觀情形，並無不
      能注意之特別情事，竟疏於注意而貿然駕車右轉，致與被
      害人黃瑛迪騎乘之機車發生碰撞，被告駕車行為顯有過失
      。被告雖辯稱：當時係跨越車道分隔島至慢車道查看有無
      來車云云，惟依被告於準備程序中坦承案發當時已將車身
      侵入慢車道達2.6 公尺，復有道路交通事故現場圖在卷足
      憑，被告既將車身已橫入慢車道達2.6 公尺，顯已占用直
      行之慢車道用路人之路權，自難以係在慢車道上查看有直
      行機車作為辯解，且被害人黃瑛迪所騎機車與被告自用小
      客車之右前側車門下緣確有發生碰撞，此有高雄市政府警
      察局刑事鑑識刑事案件現場勘查報告、內政部警政署刑事
      警察局94年8 月4 日刑鑑字第0940074455號鑑定書各1 份
      在卷可憑。被害人黃瑛迪所騎機車為直行車輛，相較於被
      告之右轉汽車而言，被害人應享有優先路權。其在騎車直
      行過程中，因突然遭逢被告侵入慢車道右轉而行進路線受
      阻，並進而碰撞轉彎車，被告之駕車行為仍有上開交通過
      失情節，殊不因被告超速駕車，即得遽為有利於被告之認
      定。從而，被告上開辯稱無疏於注意之過失情節等語，亦
      非允洽，不足為採。
（三）再者，本件車禍經送請高雄市政府交通局行車事故鑑定委
      員會鑑定結果，認定被告轉彎車未讓直行車先行，被害人
      黃瑛迪超速行駛，同為肇事原因。」等語，有高雄市政府
      交通局行車事故鑑定委員會94年12月29日鑑定意見書在卷
      可查，另經送高雄市行車事故覆議鑑定委員會鑑定結果，
      亦持相同意見，此亦有高雄市行車事故覆議鑑定委員會95
      年3 月31日鑑定覆議意見書在卷可參。綜合上開鑑定及覆
      議意見以觀，亦認被告轉彎車未讓直行車先行，乃本件車
      禍之肇事原因，同於本院前揭認定，益足為證。
（四）另被害人黃瑛迪超速騎車，此經高雄市政府交通局行車事
      故鑑定委員會以刮地痕達35.6公尺，換算時速約67公里，
      為本件車禍之重要肇事因素，並經上開鑑定及覆議意見認
      定屬實。另依阮綜合醫院就醫檢驗報告，被害人體內血液
      中酒精濃度17mg/d l、尿液中安非他命報告值352ng/ml，
      。然被告既有前揭明顯之交通過失情節，且為發生本件車
      禍所不可或缺之原因，自不得徒憑被害人之不當駕車行為
      同屬肇事因素，即可解免被告應負之業務過失致死罪責，
      至多僅能作為本院量處被告刑期輕重之審酌事項。是以被
      告過失行為仍直接造成被害人黃瑛迪之死亡結果，二者間
      具有相當因果關係至明。綜上所陳，本案事證已臻明確，
      被告犯行洵堪認定。
三、核被告所為，係犯刑法第276 條第1 項之過失致人於死罪。
    被告於肇事事後，留在現場，於尚未知肇事人為何人之承辦
    員警到達時，主動向前來現場處理之警員承認肇事，並接受
    裁判，有高雄市政府警察局交通大隊事故談話紀錄表在卷可
    憑，應依刑法第62條前段規定減輕其刑。爰審酌被告迄今仍
    未能與被害人家屬就本案民事損害賠償部分達成和解，且於
    本案偵、審期間均未坦承犯行，犯後態度尚有可議；而本件
    車禍肇事直接剝奪被害人之生命權，對於被害人家庭乃至於
    國家社會之損失實已無從回復，所生危害至為重大；並參以
    被告於本件車禍之過失情節輕重、被害人超速騎乘機車亦屬
    重要肇事因素、被告之智識程度等一切情狀，量處如主文所
    示之刑，以示懲儆。
據上論斷，應依刑事訴訟法第299 條第1 項前段，刑法第276 條
第1 項、第62條前段，罰金罰鍰提高標準條例第1 條前段，判決
如主文。
本案經檢察官黃雯麗到庭執行職務。
中    華    民    國    95    年    6     月    6     日
                  交通法庭    審判長法  官    邱明弘
                                    法  官    譚德周
                                    法  官    廖建瑜
以上正本證明與原本無異。
如不服本判決，應於收受送達後10日內向本院提出上訴書狀。
                                    書記官    賴朱梅
中    華    民    國    95    年    6     月    7     日
附錄論罪科刑法條：
中華民國刑法第276條
(過失致死罪)
因過失致人於死者，處 2 年以下有期徒刑、拘役或 2 千元以下
罰金。


司法院資訊處製作；財團法人民間司法改革基金會備份。
